【裁判字號】    98,上易,1401
【裁判日期】    981020
【裁判案由】    竊佔
【裁判全文】
臺灣高等法院臺中分院刑事判決        98年度上易字第1401號
上  訴  人
即  被  告  丙○○
上列上訴人因竊佔案件，不服臺灣臺中地方法院97年度易字第
3229號，中華民國98年7月27日第一審判決（起訴案號：臺灣臺
中地方法院檢察署97年度偵續一字第8號），提起上訴，本院判
決如下：
    主  文
上訴駁回。
    事實及理由
一、本案經本院審理結果，認第一審判決認事用法及量刑均無不
    當，應予維持，並引用第一審判決書記載之事實、證據及理
    由（如附件）。
二、被告丙○○上訴意旨略以：關於689地號部分，因該屋係繼
    承自其父親，且老舊不堪，復因鄰居之房屋於公用徵收拆除
    過程中，有磚塊掉落毀損而危及建物安全，其因而僱工依原
    建築範圍整修，無竊佔689地號土地故意；又本件土地佔用
    ，係導因於地政機關登記錯誤所生之誤解，其無竊佔故意；
    況竊佔罪為即成犯，於竊佔行為完成時犯罪即成立，以後之
    繼續竊佔僅屬狀態之繼續，而非行為之繼續，故其繼受取得
    該建物，僅屬狀態之繼續，不能另行成立竊佔罪；關於佔用
    690地號部分，係向其承租鐵皮屋之人自行延伸加蓋，與其
    無涉云云。惟查，被告所有之701地號土地並不在公用徵收
    之列，且被告既已知悉其鄰近土地均因公用徵收而拆除地上
    物，其自可憑藉該等房屋遭受拆除與否之範圍，清楚判斷
    701地號土地與其東側鄰近土地之界址所在，況被告於97年6
    月10日偵訊時陳稱：鄰地房屋拆除導致共同壁毀損等語，益
    見其明確知悉共同壁之另一側即屬他人土地範圍，被告當無
    不知土地界線何在而不慎越界之理；再系爭房屋係於88年徵
    收後，於當年度向后里鄉公所申請後即行重建，業據被告於
    偵訊中自承，復有臺中縣后里鄉公所88年5月7日88后鄉建字
    第8805501號函在卷可佐（偵續一字第8號卷第31頁、偵字第
    17207號卷第22頁），而被告係遲至91年始向己○○（己○
    ○系爭土地系繼受自丁○○，而地政機關係就彭時與丁○
    ○之土地與建物登記產生錯誤）購買土地並辦理過戶，可知
    被告於重建之時實尚未取得建物所在地號之所有權，故縱地
    政機關確有登記錯誤情節，亦不能生影響於被告未經所有權
    人同意即擅自佔用他人土地之事實，是其上訴稱本件係肇因
    於地政機關登記錯誤云云，非可採取。又689地號土地之地
    上物既已因公用徵收拆除而成為空地，則先前竊佔之狀態，
    自亦因地上物之拆除而終止，被告既已知悉土地界線之所在
    ，卻未事前徵得原所有權人同意即擅自在系爭土地再行興建
    建物，其再行興建建物之所為，實難認仍為前竊佔狀態之繼
    續，而應屬另行起意之另一竊佔行為，是被告上訴謂其雇工
    依原建築範圍整建僅屬原竊佔狀態之繼續，不另成罪乙節，
    要難採取。再系爭鐵皮屋之屋簷於租賃時即已存在，業據證
    人即承租人戊○○○之子乙○○於本院審理時證述在卷（本
    院卷第31頁），復參酌戊○○○與被告簽訂之房屋租賃契約
    書第4條第4款所示，房屋如有改裝設施之必要，乙方（戊○
    ○○）取得甲方（丙○○）之同意後，始得自行裝設（警卷
    第18頁），再參以戊○○○僅係立於房屋承租人地位，對於
    該屋並無所有權，按理戊○○○縱有加蓋屋簷改良上開建物
    之必要，至多亦只能向所有權人即被告反映意見，而由被告
    自行決定是否施作，承租人戊○○○當無耗費自有資金隱瞞
    被告擅自增設屋簷之理，是被告稱該屋簷係承租人自行延伸
    加蓋，與其無涉云云，尚難採信。綜上，被告上訴所指俱無
    足取，其上訴為無理由，應予駁回。
三、據上論斷，應依刑事訴訟法第373條、第368條，判決如主文
    。
本案經檢察官甲○○到庭執行職務。
中    華    民    國    98    年    10    月    20    日
            刑事第二庭    審判長法  官  李  璋  鵬
                                法  官  胡  忠  文
                                法  官  陳  欣  安
以上正本證明與原本無異。
不得上訴。
                                書記官  吳  姁  穗
中    華    民    國    98    年    10    月    20    日
附錄：
中華民國刑法第320條
意圖為自己或第三人不法之所有，而竊取他人之動產者，為竊盜
罪，處五年以下有期徒刑、拘役或五百元以下罰金。
意圖為自己或第三人不法之利益，而竊佔他人之不動產者，依前
項之規定處斷。
前二項之未遂犯罰之。


司法院資訊處製作；財團法人民間司法改革基金會備份。
